【裁判字號】    89,上易,772
【裁判日期】    890426
【裁判案由】    妨害名譽
【裁判全文】
臺灣高等法院臺中分院刑事判決                八十九年度上易字第七七二號
    上  訴  人  臺灣臺中地方法院檢察署檢察官
    被      告  丙○○
右上訴人因妨害名譽案件，不服臺灣臺中地方法院八十八年度易字第一八五六號中華
民國八十九年二月二日第一審判決（起訴案號：臺灣臺中地方法院檢察署八十八年度
偵字第第二四四○八號），提起上訴，本院判決如左：
      主  文
上訴駁回。
      理  由
一、本件公訴意旨略以：被告丙○○於民國（下同）八十七年十月八日下午，在台中
    縣霧峰鄉○○路一○九八號「全生醫院」五樓辦公室內，夥同李政銘、林烔磐與
    乙○○協商有關資遣問題之事宜時，因雙方意見不合心生不滿，竟當場公然辱罵
    乙○○「瘋子」、「青蕃仔」，致妨害何女之名譽。案經被害人乙○○提出告訴
    ，因認被告丙○○涉犯刑法第三百零九條第一項之公然侮辱罪嫌云云。
二、按犯罪事實應依證據認定之，無證據不得推定其犯罪事實，又不能證明被告犯罪
    者，應諭知無罪之判決，刑事訴訟法第一百五十四條、第三百零一條第一項分別
    定有明文。又刑事訴訟法上所謂認定犯罪事實之證據，係指足以認定被告確有犯
    罪行為之積極證據而言，該項證據自須適合於被告犯罪事實之認定，始得採為斷
    罪資料；如未能發現相當證據，或證據不足以證明，自不能以推測或擬制之方法
    ，以為裁判之基礎；且告訴人之告訴，係以使被告受刑事追訴為目的，是其陳述
    是否與事實相符，仍應調查其他證據以資審認，最高法院復著有二十九年上字第
    三一○五號、四十年台上字第八十六號、五十二年臺上字第一三○○號判例可循
    。而刑法第三百零九條第一項之公然侮辱罪，須有侵害他人名譽之故意，否則即
    難以該罪相繩。
三、本件公訴意旨認被告丙○○涉犯公然侮辱罪嫌，無非係以右揭事實業據告訴人乙
    ○○指訴明確，並有告訴人所提出之錄音帶為其論據。然訊據被告始終堅決否認
    有何侵害告訴人名譽之故意及犯行，辯稱：伊雖曾說「瘋子」、「青蕃仔」，然
    此並非辱罵告訴人之言辭等語。經查，本件經原審當庭播放告訴人提出八十七年
    十月八日下午五時許，被告與告訴人及林炯磐、李政銘等人在「全生醫院」辦公
    室之對話錄音帶結果，被告固曾口出「瘋子」、「青蕃仔」之詞，惟被告係在告
    訴人與被告及林炯磐、李政銘等人交談中，因告訴人欲打卡要求被告交付卡片，
    被告以告訴人業經「全生醫院」公告解僱並在休假中加以拒絕，二人因意見相左
    而起言詞爭論，嗣又為告訴人之資遣費問題，因告訴人要求「全生醫院」應給付
    四個月之資遣費，而被告堅持依勞動基準法之規定給付，認為告訴人之資遣費應
    僅一個月，而要求告訴人轉請勞工局計算、說明，告訴人卻稱已委託其父處理，
    要被告立即與告訴人之父洽談資遣費事宜，由於雙方就資遣費問題一直相持不下
    ，被告才有音量甚低之「瘋子」、「青蕃仔」之話語，相較於其與告訴人協商有
    關打卡及資遣費問題時之高音量，顯係因長時間折衝仍未能與告訴人方面達成合
    意下所生怨懟氣憤之詞，並非以貶損他人名譽之故意，而出言辱罵告訴人，有原
    審勘驗筆錄及告訴人所提出之錄音帶內容譯文附卷可稽。此外，則查無其他積極
    證據足以認定被告確有公訴意旨所指之公然侮辱犯行。
四、綜上所述，本件公訴人所持之論據，並不足以證明被告犯罪，原審因而為被告無
    罪之諭知，認事用法，洵無不合。告訴人仍執陳詞，請求檢察官提起本件上訴，
    顯非有理由，應予駁回。
五、據上論斷，應依刑事訴訟法第三百六十八條，判決如主文。
六、本案經檢察官甲○○到庭執行職務。
中      華      民      國    八十九     年      四       月    二十六  日
                                  臺灣高等法院臺中分院刑事第八庭
                                        審判長法  官  羅  得  村
                                              法  官  劉  榮  服
                                              法  官  古  金  男
右正本證明與原本無異。
不得上訴。
                                              書記官  茆  亞  民
中      華      民      國    八十九     年      四       月    二十八  日
                                                                        Ｃ


司法院資訊處製作；財團法人民間司法改革基金會備份。
